臺灣臺北地方法院民事判決　　　　　　94年度勞再易字第10號
再審原告　　台灣區複合材料工業同業公會
法定代理人　乙○○
再審被告　　甲○○
上列當事人間請求給付資遣費等事件，再審原告對於本院民國94
年5月31日94年度勞簡上字第19號確定判決提起再審之訴，本院
判決如下：
    主    文
再審原告之訴駁回。
再審訴訟費用由再審原告負擔。
    事實及理由
一、本件再審原告以：(1)原確定判決准許再審被告追加請求退職
    金部分，未經再審原告同意且有礙再審原告之防禦及訴訟終
    結，有違反民事訴訟法第255條第1項第1款及第7款規定。(2)
    關於前開追加，再審被告於原審94年4月20日準備期日業已
    撤回，然又於94年5月18日言詞辯論時突襲追加，甚礙再審
    原告之防禦權，致再審原告不能抗辯，害及程序權之保障，
    有違公平正義原則，原確定判決認事用法有誤。(3)再審被告
    業於93年5月1日離職，既已離職，自無從依據「工商團體會
    務人員管理辦法」第44條第2項規定請領「退職金」，原確
    定判決准其所請，自於法有違。(4)原確定判決以再審被告所
    提出之「92年各類所得扣繳既免扣繳憑單」所載金額總數除
    以12，以計算再審被告之月薪金額，惟前開扣繳憑單所列金
    額並不全為再審被告月薪總數，其中並有春節、端午節、中
    秋節等節金，原確定判決之認定有違經驗法則。(5)原確定判
    決並未依據「工商團體會務人員管理辦法」第44條第2項所
    規定「應視團體財力」給付離職金，再審原告無法支應退職
    金等情，主張原確定判決有民事訴訟法第496條第1項第1款
    「適用法規顯有錯誤」及第497條「足影響於判決之重要證
    據漏未斟酌」之再審事由。並聲明：(一)原判決命再審原告給
    付再審被告新台幣（下同）189,200 元，及自民國94年3月2
    日起至清償日止，按週年利率百分之五計算之利息暨命負擔
    訴訟費用（含追加之訴之訴訟費用）部分廢棄。(二)上開廢棄
    部分，再審被告於第二審追加之訴駁回。
二、按民事訴訟法第496條第1項第1款所謂「適用法規顯有錯誤
    」者，係指確定判決所適用之法規顯然不合於法律規定，或
    與司法院現尚有效及大法官會議之解釋，或本院尚有效之判
    例顯然違反者而言（最高法院57年台上字第1091號、60年台
    再字第170號、62年判字第610號判例參照）。經查，再審原
    告主張原確定判決允許再審被告於原審追加請求退職金部分
    ，再審被告於原審94年4月20日準備期日業已撤回，其於94
    年5 月18日言詞辯論時突襲追加，已致再審原告不能抗辯，
    甚礙再審原告之防禦權，害及程序權之保障，有違公平正義
    原則，原確定判決認事用法有誤；及再審被告於93年5月1日
    既已離職，則其自無從依據「工商團體會務人員管理辦法」
    第44 條第2項規定請領「退職金」，原確定判決准其所請，
    自於法有違等語。惟查，法院因第255條第1項但書規定，而
    許訴之變更或追加，或以訴為非變更或無追加之裁判，不得
    聲明不服。民事訴訟法第258條第1項亦有明定。本件原判決
    以：查上訴人（按即再審被告）於原審係依工商團體會務工
    作人員管理辦法（下稱會務工作人員管理辦法）第44條第1
    項規定請求被上訴人（按即再審原告及訴外人中華民國強化
    塑膠協進會）連帶給付資遣費，嗣上訴人提起於第二審訴訟
    程序，仍依會務工作人員管理辦法第44條第1項規定追加聲
    明，請求被上訴人中華民國強化塑膠協進會（下稱強化塑膠
    協進會）及被上訴人臺灣區複合材料工業同業公會（下稱複
    合材料工業同業公會）分別給付資遣費新台幣（下同）130,
    510元及301,040元，並再追加會務工作人員管理辦法第44條
    第2項規定，主張如被上訴人毋庸給付資遣費，則應連帶給
    付離職金350,100元，如毋庸連帶給付，則應依會務工作人
    員管理辦法第44條第2項規定給付離職金，請求被上訴人強
    化塑膠協進會及複合材料工業同業公會各給付116,700元及
    233,400元。上訴人雖為訴之追加，但上訴人主張之事實均
    為其前任職被上訴人，並於遭被上訴人秘書長逼迫而於民國
    93年4月5日提出辭呈之事實，堪認上訴人之原訴及追加之訴
    之社會事實具有共通性及關聯性，上訴人原訴所主張之事實
    及證據資料，於上訴人追加之訴均得加以利用，自與民事訴
    訟法第255條第1項第2款規定之請求基礎事實同一之要件相
    符。被上訴人雖就上開追加不同意（見本院卷第43頁），惟
    依上開說明，上訴人此部分追加，應予准許等情，核屬因第
    255條第1項但書規定，而許訴之追加，依同法第258條第1項
    規定，不得聲明不服。此外，再審原告復未指明原確定判決
    所適用之法規有如何違反法律規定、大法官會議解釋或判例
    ，依前開規定及判例意旨，再審原告之主張仍無可取。
三、又民事訴訟法第496條第1項第1款所謂「適用法規顯有錯誤
    」者，亦不包括漏未斟酌證據及認定事實錯誤之情形在內（
    最高法院63年台上字第880號判例參照）。再審原告另主張
    原確定判決計算再審被告月薪金額有誤，有違經驗法則；且
    原審法院未審酌再審原告財力，即判決再審原告給付離職金
    予再審被告，有違「工商團體會務人員管理辦法」第44條第
    2 項規定等情，經核均屬原審法院取捨證據認定事實之權限
    範圍，縱屬有誤，依前開判例見解，亦非屬適用法規顯有錯
    誤之情形，至再審原告有無財力，並非得構成再審事由，再
    審原告此之主張亦非有據。
四、至再審原告另主張原確定判決准許再審被告追加請求退職金
    ，因未經再審原告同意且有礙再審原告之防禦及訴訟終結，
    有違民事訴訟法第255條第1項第1款及第7款規定云云。惟按
    第二審為訴之變更或追加，非經他造同意，不得為之，但民
    事訴訟法第255條第1項第2款至第6款情形，不在此限，民事
    訴訟法第446條第1項定有明文。此規定為簡易訴訟第二審程
    序所準用，民事訴訟法第436條之1第3項亦有明定。而關於
    訴之追加或變更，只要有民事訴訟法第255條第1項第2款至
    第6款情形之一者，即應允許，並不以各款要件皆應具備始
    足當之，此觀該條規定自明。經查，原確定判決認再審被告
    於該審訴訟程序中所追加請求之退職金部分，雖未經再審原
    告同意，然前開追加請求與再審被告之原請求具有「請求基
    礎事實同一」之情形，依民事訴訟法第255條第1項第2款規
    定准予追加，本不得聲明不服，業據論述如上；況依上開規
    定准予追加，並不以應具備同條項第7款「不甚礙再審原告
    之防禦及訴訟之終結」情形為必要。從而，再審原告主張原
    確定判決准許再審被告追加請求退職金，因未經再審原告同
    意且有礙再審原告之防禦及訴訟終結，有違反民事訴訟法第
    255條第1項第1款及第7款規定云云，仍非有據。
五、綜上所述，再審原告主張原確定判決有民事訴訟法第496條
    、第497條所定之再審事由，均非實在，為無可取。從而，
    其執此提起本件再審之訴，為顯無理由，爰依民事訴訟法第
    502條第2項規定，不經言詞辯論，以判決駁回之。
六、訴訟費用負擔之依據：民事訴訟法第78條。
中　　華　　民　　國　　94　　年　　8 　　月　　24　　日
                  勞工法庭    審判長法官　李維心
                              法      官  賴錦華
                　　　　 　　 法    　官　張明輝
以上正本係照原本作成
不得上訴
中　　華　　民　　國　　94　　年　　8 　　月　　24　　日
                              法院書記官　周其祥
